臺灣高等法院刑事裁定　　　　　　　　　　　　　　　九十一年度聲再字第九六號
　　再審聲請人
　　即受判決人　甲○○
右列聲請人因毀損債權案件，對於本院八十七年度上易字第五七八九號，中華民國八
十七年十一月三日確定判決（臺灣臺北地方法院八十六年度易字第七二０二號、臺灣
臺北地方法院檢察署八十六年度偵字第一九一二０、二五七三三號），聲請再審，本
院裁定如左：
    主  文
再審之聲請駁回。
    理  由
一、本件聲請再審意旨略以：
  (一)陳元娥向互陽公司訂購之預售屋，係陳元娥代理聲請人甲○○所購得，該預售屋
    於民國八十三年十一月二十三日前向互陽公司所繳交之七筆系爭房地價款新臺幣
    一百三十三萬八千元，係以聲請人個人積蓄支出購買，其餘款項則係聲請人於八
    十四年四月十一日向合作金庫民權支庫借款三百七十萬元所支付。聲請人於八十
    四年四月十一日向合庫辦理購屋貸款，並於當日及十九日各向互陽公司繳納三百
    六十七萬元及二萬一千元，用以支付房屋、土地及交屋等款項之事實，有借據、
    合庫收入傳票及戶陽公司發票為證，至於借款與繳款間之資金流動關係，亦分別
    有合庫取款憑條及存款憑條可資證明。此外，陳元娥自始未曾取得系爭房地之所
    有權，該房地所有權係建築完成後由聲請人自始取得，並非因更改登記而取得。
    上開證物皆為原事實審法院未經發見，不及調查斟酌之證物，故原判決所認定之
    事實與本案真實情況有異。
  (二)本案若系爭預售屋建築完成前之預付價金一百三十三萬八千元確為聲請人所支出
    ，則八十三年十一月二十三日系爭預售屋改換買受人名義之行為，乃聲請人取回
    自己財產之合法行為，自不應構成毀損債權罪；倘系爭預售屋建築完成前之預付
    價金為陳元娥所支付，基於其對外負有債務之主觀認識，按照經驗法則，陳元娥
    自不可能繼續支付剩餘價金，蓋因一旦取得所有權，終不免遭債權人徐、曾二人
    聲請強制執行，換言之，縱使陳元娥與聲請人二人間並無更換名義購屋之行為，
    徐、曾二人亦無從就上開房地獲得債權清償，故「陳元娥與聲請人二人間更換名
    義購屋之行為」與「徐、曾二人無從就系爭房地獲得債權清償之結果」間，彼此
    即欠缺因果關係。
二、本院之判斷：
（一）按經法院認無再審理由，而以裁定駁回者，當事人不得更以同一原因聲請再審
      ，刑事訴訟法第四百三十四條第二項定有明文。查聲請人前於九十年間以﹕本
      案房屋確係聲請人委託陳元娥代向互陽建設股份有限公司訂約購買，以陳元娥
      名義繳納之價金，實係聲請人以自己之積蓄支付，陳元娥從未取得其所有權；
      其餘之價金，更係聲請人於八十四年四月廿一日向臺灣省合作金庫民權支庫借
      用新臺幣（下同）三百七十萬元後支付等情為由，聲請再審，經本院於九十年
      五月十五日以九十年度聲再字第二六四號裁定駁回聲請人再審之聲請之事實，
      有該案裁定可按。其後聲請人再以本案房屋係其所購買，其曾向臺灣省合作金
      庫民權支庫借用三百七十萬元繳納價款，再向本院聲請再審，經本院於九十年
      年八月二十八日以九十年度聲再字第四四四號裁定駁回聲請人再審之聲請之事
      實，亦有該案裁定可憑。聲請人經本院裁定駁回後，復於同年聲請再審﹕略以
      本案預售房屋確為聲請人所購買，陳元娥雖曾代聲請人繳交一百五十萬元自備
      款，但該自備款是聲請人孝敬母親即陳元娥的錢，非陳元娥向聲請人借款而來
      ，且系爭預售屋剩餘之價款，均係聲請人向合作金庫借款後負責向繳納等語，
      該項聲請仍經本院於九十年十一月二十一日以九十年聲再字第五六二號裁定駁
      回，有該裁定可查。對照聲請人前述各次聲請再審原因與本件聲請再審之理由
      ，原因、事實相同，聲請人猶執前詞據以聲請再審，揆諸前開規定，應認其再
      審之聲請不合法。至於本件聲請再審意旨（二），僅係本於同一原因、事實，
      抗辯聲請人及陳元娥所為不合於毀損債權罪之要件，難認係新證據，亦不合於
      刑事訴訟法第四百二十條第一項各款或第四百二十一條所定得聲請再審之要件
      。
三、綜上所述，本件聲請人所舉聲請再審之理由，核與刑事訴訟法第四百二十條第一
    項第六款、第四百三十四條第二項之規定不符，應認其聲請部分為不合法，部分
    為無理由。爰依刑事訴訟法第四百三十三條、第四百三十四條第一項，裁定駁回
    。
中    華    民    國     九十一      年       三      月    二十九      日
                              臺灣高等法院刑事第七庭
                                  審判長法  官  吳  啟  民
法  官  蘇  隆  惠
                                        法  官  林  瑞  斌
右正本證明與原本無異。
不得抗告。
                                        書記官  丁  淑  蘭
中      華      民      國      九十一   年     四    月       一       日
